臺灣臺北地方法院民事判決　九十年度訴字第四八四八號
　　原　　　告　翔威國際股份有限公司
　　法定代理人　戊○○
　　訴訟代理人　丙○○
　　　　　　　　丁○○○
　　被　　　告　舜誼國際有限公司
　　法定代理人　甲○○
　　訴訟代理人　乙○○
右當事人間給付貨款事件，本院判決如左：
    主      文
被告應給付原告新台幣壹佰玖拾貳萬壹仟壹佰零陸元，及自民國九十年八月二十五日
起至清償日止，按年息百分之五計算之利息。
訴訟費用由被告負擔。
    事      實
甲、原告方面：
一、聲明：如主文所示。
二、陳述：
（一）被告於民國八十九年十一月一日，以訂購單傳真向原告訂購ＤＣＴ資料收集器
      二百台及ＤＩＣ訊號控制器十五台（下稱系爭貨物），總價款新台幣（下同）
      一百九十二萬一千一百零六元，經原告於同日傳真報價單給被告，顯見兩造已
      成立買賣契約關係，原告並已依約交付上開貨品，迭經電話催告，被告卻遲未
      給付系爭買賣價款，經原告於九十年七月六日發函催告後，被告仍置之不理，
      爰依買賣契約關係請求被告給付上開金額之買賣價款，及自支付命令繕本送達
      翌日起至清償日止，按年息百分之五計算之遲延利息。
（二）被告雖辯稱依照兩造契約之約定，系爭貨款須於被告收到杭州翔威電子科技有
      限公司（下稱杭州翔威公司）之匯款後，始需支付貨款予原告，並稱其一再對
      杭州翔威公司發出催款單為催告行為，且杭州翔威公司董事長戊○○先生是原
      告公司總經理，同一人扮演債務人與債權人兩種角色，原告請求顯無理由云云
      。惟查，被告訴訟代理人乙○○先生不可推諉其責任，因乙○○先生任職杭州
      翔威公司之總經理，且為經授權而實際經營杭州翔威公司之人。原告因乙○○
      先生之要求，才從事系爭貨物之販售，系爭貨物業已交付杭州翔威公司，卻遭
      乙○○先生私自五鬼搬運置放他人處所，並遲遲不給付貨款，其所謂以催收單
      向杭州翔威公司催款云云，無疑是欺瞞，甚而有偽造之嫌。又被告公司負責人
      甲○○是乙○○先生之兒子，有深厚血緣關係，乙○○先生於擔任杭州翔威公
      司總經理時，將系爭貨物售予其他公司，理應負責收款，完成業務經營，再將
      貨款付與其子甲○○所經營之被告公司，再付與原告。今乙○○先生與其子甲○○實有串通之嫌，致使貨款無法支付，其操縱貨物去處，又不願給付貨款之
      行為，實非正當。
三、證據：提出發票、報價單、催告函、中華人民共和國在企業任職的外籍和港澳台
    人員登記表等件為證。
乙、被告方面：
一、聲明：原告之訴駁回。
二、陳述：由於原告係公開發行之股份有限公司，不願直接向大陸地區出口，即央請
    被告為杭州翔威公司向原告訂購系爭貨物，且杭州翔威公司董事長戊○○亦係原
    告公司總經理，兩造於訂約時，遂於訂購傳真函及報價單言明原告同意被告於收
    到杭州翔威公司匯來貨款後，方須付款給原告。系爭貨品於八十九年十二月八日
    以海運運交杭州翔威公司，杭州翔威公司亦於貨品運抵上海後報關領出，被告雖
    經數次向杭州翔威公司催款，但杭州翔威公司董事長戊○○至今未將貨款分文匯
    來，且該公司於九十年七月三十日召開董事會時，因公司經營不善、長期無收入
    而決定進行清算程序結束營業，董事會記錄所列公司債務中，亦將積欠被告貨款
    與其他員工薪資等其他債務並列，顯見原告公司總經理戊○○明知積欠被告貨款
    分文未還，今卻以原告公司法定代理人之身分，向被告訴請追討系爭貨款，如此
    一人同時扮演債務人與債權人之角色，實有背信欺騙之嫌。
三、證據：提出杭州翔威公司營業執照（登既為中華人民共和國之企業法人）、訂購
    傳真函、報價單、出口報單、催收款項傳真函、杭州翔威公司董事會會議記錄等
    件為證。
    理      由
甲、程序方面：
一、本件被告未於言詞辯論期日到場，核無民事訴訟法第三百八十六條各款所列情形
    ，爰依原告之聲請，由其一造辯論而為判決。
二、按訴狀送達後，原告不得將訴變更或追加，但擴張或減縮應受判決事項之聲明者
    ，不在此限，民事訴訟法第二百五十五條第一項第三款定有明文。本件原告原起
    訴請求被告應給付一百九十二萬一千一百零六元，及自八十九年十一月一日起至
    清償日止，按年息百分之五計算之利息，嗣於起訴狀繕本送達後，變更聲明為請
    求被告應給付一百九十二萬一千一百零六元，及自支付命令繕本送達翌日起至清
    償日止，按年息百分之五計算之利息，係屬減縮應受判決事項之聲明，為法之所
    許，合先敘明。
乙、實體上事項：
一、原告起訴主張被告於八十九年十一月一日，以訂購單傳真向原告訂購系爭貨物，
    總價款一百九十二萬一千一百零六元，經原告於同日傳真報價單給被告，顯見兩
    造已成立契約關係，原告並已依約交付上開貨品，迭經電話催告，被告卻遲未給
    付買賣價款，經原告於九十年七月六日發函催告後，被告仍置之不理，爰依買賣
    契約關係請求被告給付上開金額之買賣價款，及自支付命令繕本送達翌日起至清
    償日止，按年息百分之五計算之遲延利息等情。
二、被告則以因原告係公開發行之股份有限公司，不願直接向大陸地區出口，遂央請
    被告為杭州翔威公司向原告訂購系爭貨物，且杭州翔威公司董事長戊○○亦係原
    告公司總經理。兩造於訂約時，乃約定於被告收到杭州翔威公司交付之貨款後，
    方須付款給原告，系爭貨品於八十九年十二月八日以海運運交杭州翔威公司，杭
    州翔威公司亦於貨品運抵上海後報關領出，原告雖經數次向杭州翔威公司催款，
    但杭州翔威公司董事長戊○○至今未給付系爭貨款，且該公司於九十年七月三十
    日召開董事會時，因公司經營不善、長期無收入而決定進行清算程序結束營業，
    董事會記錄所列公司債務中，亦將積欠被告貨款與其他員工薪資等其他債務並列
    ，顯見原告公司總經理戊○○明知積欠被告貨款分文未還，今卻以原告公司法定
    代理人之身分，向被告訴請追討系爭貨款，如此一人同時扮演債務人與債權人之
    角色，實有背信欺騙之嫌等語，資為抗辯。
三、原告主張被告於八十九年十一月一日，以訂購單傳真向原告訂購系爭貨物，總價
    款一百九十二萬一千一百零六元，經原告於同日傳真報價單給被告，顯見兩造已
    成立買賣契約關係，原告並已依約交付上開貨品，迭經電話催告，被告卻遲未給
    付買賣價款，經原告於九十年七月六日發函催告後，被告仍置之不理等情，業據
    提出發票、報價單、催告函等件為證，並為被告所不爭執，堪信為真實。
四、原告主張被告應依約給付系爭買賣貨款，惟為被告所否認，並以前揭情詞置辯。
    是以，本件茲應審究者，在於杭州翔威公司迄未給付被告系爭貨款，被告是否即
    無須給付系爭貨款予原告？經查：
（一）按附條件之法律行為，係當事人以將來客觀上不確定事實之成就或不成就，決
      定法律行為效力之發生或消滅，則使法律行為效力發生或消滅，為附條件法律
      行為之本質，如以已發生權利之行使，繫於條件之方法設定權利，則非附條件
      之法律行為，亦即茍當事人非以法律行為效力之發生，而僅以其履行繫於不確
      定之事實者，雖亦屬附款之一種，然此附款並非條件，而應解釋為於其事實發
      生時，為權利行使期限之屆至。尤其在當事人間已存在債權債務關係，且為一
      雙務有償契約，除非有特別之情事，否則依一般當事人之意思，其應係以附款
      延緩權利行使之時期，而非將該附款解為條件（如依學理及實務一般解釋標準
      將不確定事實之附款解為條件，並以其不發生或無發生可能性而使債務消滅，
      將使一有償之法律行為變成無償行為，如此殊非當事人之真意）。又在當事人
      約定事實之到來如確定不發生時，當事人之真意既僅在延緩權利行使之時期，
      而非使債權歸於消滅，則應認約定事實之到來確定不發生時，其期限已屆至。
（二）本件被告於八十九年十一月一日傳真予原告之訂購單中，第三款明定：「杭州
      翔威公司將在當地政府批准後，即可通知翔威公司出貨給舜誼公司，並於貨收
      到後即可將貨款匯給舜誼公司，舜誼公司於收到杭州翔威公司之貨款後，即可
      清付所訂之貨款」，而原告於同日傳真函覆被告之報價單中，備註欄２亦明定
      ：「交貨將同時交付發票，舜誼收到杭州翔威匯款後，立即付款給翔威國際公
      司。」顯見兩造間就系爭買賣價金須於「被告收到杭州翔威公司匯來貨款後，
      方須付款給原告」已有合意。兩造間買賣契約既已成立，則於原告履行給付買
      賣標的物之義務後，即取得對被告之價金請求權，兩造間前開給付買賣價金之
      附款，既由被告於訂購單中先行提出要約，其後始由原告傳真報價單為承諾，
      核其真意原告應無將被告付款義務之存否，繫諸杭州翔威公司是否付款予被告
      之意，而僅係在延緩被告之清償期限，揆諸前揭說明，兩造顯係對債務之清償
      約定不確定之期限，而非附以條件，故須於杭州翔威公司付款予被告後，原告
      行使價金請求權之期限始屆至。
（三）被告雖辯稱曾數次向杭州翔威公司催款，但該公司遲未將貨款匯來，且該公司
      於九十年七月三十日召開董事會時，因公司經營不善、長期無收入而決定進行
      清算程序結束營業，原告再向被告催討系爭貨款顯無理由云云。經查，被告曾
      於八十九年十二月三十一日、九十年三月三十一日、同年六月三十日函文催告
      杭州翔威公司給付系爭貨款，且杭州翔威公司因經營不善、長期無收入而進行
      清算程序等情，業據被告提出催收款項傳真函、杭州翔威公司董事會會議記錄
      等件為證，該會議記錄載明：「：：第二案：：說明：由於本公司長期無收入
      、花費浮濫，依會計師之財務報告顯示公司經營不善，因此決議投資停止，並
      依照相關規定進行法定清算。決議：授權董事長派任清算委員會之成員，協助
      進行相關清算程序。」而原告對於杭州翔威公司因經營不善已無法清償系爭貨
      款之事實復不爭執，則杭州翔威公司已無法履行給付價金予被告之義務，足堪
      認定。揆諸前揭說明，兩造約定被告應付款事實之到來已確定不發生，應認被
      告給付買賣價金之期限已屆至。是原告主張被告應依約給付系爭買賣貨款，為
      有理由，應可採信。
（四）被告雖辯稱杭州翔威公司董事長戊○○亦係原告公司總經理，杭州翔威公司董
      事長戊○○明知積欠被告貨款分文未還，卻以原告公司法定代理人之身分，向
      被告訴請追討系爭貨款，如此一人同時扮演債務人與債權人之角色，實有背信
      欺騙云云。惟查，原告乃依法成立之享有權利能力之營利法人，其與執行原告
      公司業務之總經理戊○○，乃為各別獨立之權利主體，縱被告所稱原告公司法
      定代理人戊○○擔任杭州翔威公司董事長一節屬實，並無礙兩造間買賣契約之
      成立，亦無解於被告依約給付系爭買賣價款之責。是被告上開所辯，尚無可採
      。
五、從而，原告依買賣契約關係請求被告給付買賣價款一百九十二萬一千一百零六元
    ，及自支付命令繕本送達翌日起（即九十年八月二十五日）至清償日止，按年息
    百分之五計算之遲延利息，為有理由，應予准許。
六、本件事證已臻明確，兩造其餘攻擊防禦方法及舉證，核於判決結果無影響，爰不
    一一論述，附此敘明。
七、據上論結，本件原告之訴為有理由，依民事訴訟法第三百八十五條第一項前段、
    第七十八條，判決如主文。
中　　　華　　　民　　　國　　九十一　　年　　　六　　　月　　二十七　　日
                                        民事第六庭審判長法  官    周玫芳
                                                        法  官    陳秀貞
                                                        法  官    林孟皇
右為正本係照原本作成
如對本判決上訴，須於判決送達後廿日內向本院提出上訴狀
中　　　華　　　民　　　國　　九十一　　年　　　六　　　月　　二十八　　日
　　　　　　　　　　　　　　　　　　　　　　　　　　　法院書記官　劉寶鈴
